最高法院民事判決　　　　　　　　　　　　　　　八十七年度台上字第一六八八號
　　上　訴　人　林辰夫
　　被 上訴 人　張正雄
右當事人間請求返還土地事件，上訴人對於中華民國八十六年十月二十七日台灣高等
法院台中分院第二審判決（八十六年度重上字第七九號），提起上訴，本院判決如左
：
    主  文
原判決廢棄，發回台灣高等法院台中分院。
    理  由
本件被上訴人主張：上訴人於民國八十一年一月七日向伊承租伊所有坐落台中縣大里
市○里段七四七號田、○‧一五○○公頃土地（以下稱系爭土地），用於放置花木盆
栽，租期自八十一年一月八日起至八十二年一月七日止。詎租期屆滿，伊多次催告上
訴人返還系爭土地，均為所拒等情，求為命上訴人遷讓交還系爭土地之判決。
上訴人則以：被上訴人將系爭土地出租與伊種植花卉樹種等園藝作物，成立耕地租賃
，有耕地三七五減租條例規定之適用，被上訴人未經依法調解、調處，即逕行起訴，
自屬不合。況伊承租系爭土地後，在部分土地上種植花木，非單純要放置花盆等語，
資為抗辯。
原審維持第一審所為被上訴人勝訴之判決，駁回上訴人之上訴，無非以：系爭土地係
空地，其中如原判決附圖Ａ部分面積○‧○一九三公頃有上訴人搭建之鐵架烤漆板倉
庫，放置花藝材料。Ｂ部分面積○‧○一一四公頃有上訴人搭建之鐵架烤漆板住房，
均非供耕作之用。其他臨德芳路部分放置馬拉巴栗、九重葛之盆栽，北邊一部分培養
皿種小麥草，均非直接種於土地上，利用地力而為生產，只有北邊一部分在地上種欖
仁樹，但種植時間共有一個月，經予勘明，有勘驗筆錄及測量成果圖可稽。又上訴人
在大里市國光花市從事園藝資材經營，有證明書、花市經營合約書、照片等件可證。
上訴人復自認其職業為販賣洋蘭、馬拉巴栗、九重葛、盆栽及材料云云。再證人賴武
雄證稱：上訴人係租地種盆栽，在大里國光市場賣，訂約時無訂立三七五租約之意思
，否則會委託伊去辦登記等語，足見上訴人非耕作他人之土地以獲取農作物，而係為
經營商業，租地放置鄉下運來之盆栽及相關用品，以備出售而已，與土地法第一百零
六條規定不符，自難認為耕地租賃，而應為普通租賃。從而被上訴人依租賃契約租期
屆滿之法律關係，請求上訴人交還系爭土地，應予准許等詞，為其判斷之基礎。
按種植花卉樹種等園藝作物，以供出售者，乃農業經營之一種，此等作物不失為農作
物。承租他人農地以種植此等作物，即屬耕地租賃。查系爭土地之地目為「田」，有
土地登記簿謄本可證（見一審卷二九頁），除因實施都市計畫編定為非農業區外，自
屬農地。又兩造於八十一年一月七日就系爭土地所訂立之土地，租賃契約書第四條第
一項載明「本土地係供種花木」（見一審卷一一頁），故系爭土地除因實施都市計畫
編定為非農業區使用外，揆諸上開說明，上訴人向被上訴人承租系爭土地，應屬耕地
租賃，有耕地三七五減租條例規定之適用，上訴人提起本件訴訟前，應依該條例第二
十六條規定調解、調處。至於上訴人承租系爭土地後僅供放置盆栽及相關用品，未種
植花卉樹木，乃屬上訴人如何使用土地耕作與有無違約之問題，非可認其與被上訴人
之關係非屬耕地租賃。原審見未及此，徒以上訴人之承租系爭土地係為經營商業，放
置盆栽及相關用品以備出售等詞，推論兩造就系爭土地所訂立之租賃契約非屬耕地租
賃，而為普通租賃，據為上訴人敗訴之判決，自有可議。上訴論旨，指摘原判決不當
，聲明廢棄，非無理由。
據上論結，本件上訴為有理由，依民事訴訟法第四百七十七條第一項、第四百七十八
條第一項，判決如主文。
中      華      民      國    八十七    年      七      月    二十三    日
                              最高法院民事第六庭
                                  審判長法官  蕭  亨  國
                                        法官  吳  正  一
                                        法官  楊  隆  順
                                        法官  陳  淑  敏
                                        法官  黃  義  豐
      右正本證明與原本無異
                                              書  記  官
中      華      民      國    八十七    年      八      月      十      日
